臺灣新竹地方法院民事裁定
110年度消債更字第103號
聲  請  人  
即債務人    李紫柔  


代  理  人  陳湘如律師
相  對  人  
即債權人    元大商業銀行股份有限公司

法定代理人  翁健    
代  理  人  黃勝豐  
相  對  人  
即債權人    玉山商業銀行股份有限公司


法定代理人  黃男州  

代  理  人  朱逸君  
相  對  人  
即債權人    匯豐汽車股份有限公司

法定代理人  陳昭文  


上列當事人因消費者債務清理條例聲請更生事件，本院裁定如下
：
　　主　文
債務人李紫柔自中華民國一一○年十一月九日上午十一時起開始
更生程序。
命司法事務官進行本件更生程序。
　　理　由
一、按債務人不能清償債務或有不能清償之虞者，得依本條例所
    定更生或清算程序，清理其債務；債務人無擔保或無優先權
    之本金及利息債務總額未逾新臺幣（下同）1,200萬元者，
    於法院裁定開始清算程序或宣告破產前，得向法院聲請更生
    ；債務人對於金融機構負債務者，在聲請更生或清算前，應
    向最大債權金融機構請求協商債務清償方案，或向其住、居
    所地之法院或鄉、鎮、市、區調解委員會聲請債務清理之調
    解，消費者債務清理條例（下稱消債條例）第3條、第42條
    第1項、第151條第1項定有明文。此係採前置協商主義，是
    債務人於協商程序中，自應本於個人實際財產及收支狀況，
    依最大誠信原則，商討解決方案。如終究不能成立協商，於
    聲請更生或清算時，法院審酌上開條文所謂「不能清償或有
    不能清償之虞」，允宜綜衡債務人全部收支、信用及財產狀
    況，評估是否因負擔債務，而不能維持人性尊嚴之最基本生
    活條件，所陳報之各項支出，是否確屬必要性之支出，如曾
    有協商方案，其條件是否已無法兼顧個人生活之基本需求等
    情，為其判斷之準據。又法院開始更生程序之裁定，應載明
    其年、月、日、時，並即時發生效力。法院開始更生或清算
    程序後，得命司法事務官進行更生或清算程序，必要時得選
    任律師、會計師或其他適當之自然人或法人1人為監督人或
    管理人，復為同條例第45條第1項、第16條第1項所明定。
二、本件聲請意旨略以：
　　聲請人前有不能清償債務之情事，而積欠債務總額共計517,
    295元，聲請人前於本院向債權人聲請債務前置調解，惟於
    調解日，債權人均未到庭，以致前置調解不成立。為此，爰
    依消債條例請求裁定准許更生等語。
三、經查：
㈠、聲請人提出本件更生程序之聲請前，曾於民國（下同）110年
    8月間於本院向債權人聲請債務前置調解，惟於調解日，債
    權人皆未出席開庭，聲請人當庭請求轉更生程序等情，以致
    前置調解不成立，此有調解程序筆錄附於本院110年度司消
    債調字第155號卷（下稱調卷）可佐，經核屬實，堪認聲請
    人已依消債條例之規定聲請前置調解未能成立。是以，本件
    聲請人所為本件更生聲請可否准許，即應綜衡聲請人之全部
    收支、信用、財產及勞力（技術）、年齡等狀況，審究其現
    況是否有不能清償債務或有不能清償之虞之情事而定。
㈡、關於聲請人之財產收入及支出部分：聲請人名下除7筆現存有
    效個人保單外，別無其他財產，此有本院依職權調查聲請人
    之法務部—高額壽險資訊連結作業表及稅務電子閘門財產所
    得調件明細表等件附卷可憑（本院卷第13-15、21-23頁）。
    聲請人陳稱現擔任加油站員工，每月薪資以排班計算，約24
    ,000元，沒有獎金等語，有財產及收入狀況說明書、訊問筆
    錄在卷可佐（調卷第15頁、本院卷第123頁），本院即暫以
    聲請人陳報每月收入24,000元，作為聲請人目前償債能力之
    依據；另聲請人主張其每月生活必要支出為膳食費6,000元
    、電話費600元、電費1,757元、交通費1,300元、瓦斯費934
    元、生活用品600元、醫療費300元、房租及管理費10,500元
    、外婆及母親扶養費各3,000元，總計：27,991元（本院卷
    第33-35頁）。查聲請人母親為54年7月11日生，現年56歲，
    此有聲請人提出之全戶戶籍謄本在卷可查（本院卷第59頁）
    ，聲請人陳稱其母親在早餐店上班，有聲請人之陳述附卷可
    佐（本院卷第123頁），除聲請人外，尚有2名子女可負擔扶
    養，審酌聲請人母親109年4月間假釋出監，聲請人現與外婆
    、母親同住，依民法第1115條第2、3項規定，同為直系尊親
    屬或直系卑親屬者，以親等近者為先。負扶養義務者有數人
    而其母親等同一時，應各依其經濟能力，分擔義務。聲請人
    外婆領有老人年金等情，認聲請人所列母親及外婆扶養費以
    每月共計3,500元為當。至聲請人所主張每月生活開銷之總
    額，仍不得高於行政院衛生福利部公告110年度每人每月必
    要生活費用15,946元（110年每月最低生活費一覽表，本院
    卷第125頁），則本件聲請人每月生活必要支出為15,946元
    加計3,500元，共19,446元洵堪認定。
㈢、從而，本院審酌聲請人每月收入24,000元，扣除每月必要生
    活支出19,446元後，賸餘4,554元可供清償，最大債權金融
    機構元大商業銀行股份有限公司提供180期，利率3%，月付2
    ,723元（調解卷），玉山商業銀行股份有限公司債權54,414
    元(本院卷93頁)，若比照最大債權金融機構元大商業銀行股
    份有限公司所提之清償方案每期約為305元、(本院卷第99-1
    00頁)，匯豐汽車股份有限公司則稱與聲請人協商每月還款3
    ,500元(本院卷第107頁)，總計約6,528元，聲請人應無力同
    時負擔清償，遑論聲請人現積欠之債務，其利息部分等仍持
    續增加中，堪認聲請人客觀上經濟狀況已有不能清償債務之
    情形，而有藉助更生制度調整其與債權人間之權利義務關係
    以重建其經濟生活之必要。
四、綜上所述，聲請人係一般消費者，其已達不能清償債務之程
    度，其中無擔保或無優先權之債務未逾12,000,000元，且未
    經法院裁定開始清算程序或宣告破產；又查無消債條例第6
    條第3項、第8條或第46條各款所定駁回更生聲請之事由存在
    ，則聲請人聲請更生，即應屬有據。本件聲請人聲請更生既
    經准許，併依上開規定命司法事務官進行本件更生程序，爰
    裁定如主文。至聲請人於更生程序開始後，應提出足以為債
    權人會議可決或經法院認為公允之更生方案以供採擇，而司
    法事務官於進行本件更生程序、協助債務人提出更生方案時
    ，亦應依債務人之薪資變化、社會常情及現實環境衡量債務
    人之償債能力，並酌留其生活上應變所需費用，進而協助債
    務人擬定允當之更生方案，始符消債條例重建債務人經濟生
    活之立法目的，附此敘明。
中　　華　　民　　國　　110 　年　　11　　月　　9 　　日
　　　　　　　　　民事第二庭　　法　官　林麗玉
以上正本係照原本作成。
本件不得抗告。
中　　華　　民　　國　　110 　年　　11  　　月　9　 　日
　　　　　　　　　　　　　　　　書記官　郭春慧